【裁判字號】    95,交上訴,38
【裁判日期】    950731
【裁判案由】    公共危險
【裁判全文】
臺灣高等法院高雄分院刑事判決        95年度交上訴字第38號
上  訴  人
即  被  告  乙○○
上列上訴人因公共危險案件，不服臺灣高雄地方法院95年度交訴
字第53號中華民國95年5 月18日第一審判決（起訴案號：臺灣高
雄地方法院檢察署94年度偵字第20570 號），提起上訴，本院判
決如下：
    主  文
上訴駁回。
乙○○緩刑肆年。
    事  實
一、乙○○為全松交通事業股份有限公司職業聯結車司機，於民
    國94年9月7日上午11時30分許，駕駛車牌號碼:WG-261 號曳
    引車，聯結車牌號碼:VK-46 號半拖車，沿高雄市○○區○
    ○路由北往南方向行駛，於行經城峰路42號前，其所駕駛之
    VK -46號半拖車右後第三個輪胎擦撞甲○○所駛乘之車牌號
    碼:RZT-796 號 輕型機車之左後方車身，致使甲○○人車倒
    地，甲○○所騎乘機車前方大燈、手把塑膠車体及前車輪蓋
    上部處皆破裂並有刮痕，甲○○所帶之安全帽帽帶斷裂、頂
    部外殼破裂，甲○○因之受有左側硬腦膜上血腫、右側硬腦
    膜撕裂傷、右側顱骨骨折等傷害，經診斷認智力功能呈現輕
    度到中度障礙 (業務過失傷害部分業據撤回告訴，經原審判
    決公訴不受理確定)。 乙○○於前述肇事後，明知汽車駕駛
    人駕駛汽車肇事致人受傷或死亡，應即採取救護或其他必要
    之措施，並向警察機關報告，不得駛離等情事，於甲○○受
    撞擊人車倒地後，竟未下車查看甲○○之受傷情形，旋即駕
    車離開現場，經當場過路人崔慧蘭、謝榮吉2 人目睹乙○○
    逃逸之情狀，2 人即騎乘機車自後追趕，崔慧蘭並向乙○○
    鳴按喇叭，追趕至高雄市○○○路前因乙○○停等紅燈，乃
    在左測車門旁對之揮手示意，乙○○竟置仍之不理，謝榮吉
    隨後趕至該處時，見乙○○左轉往海軍大門方向駛離時，示
    意崔慧蘭繼續追隨其先至派出所報案，崔慧蘭追至高雄市○
    ○區○○路與先峰路口一處工地大門時，謝榮吉則自後陪同
    員警到場，查知上情。
二、案經高雄市政府警察局左營分局移送臺灣高雄地方法院檢察
    署檢察官偵查起訴。
    理  由
壹、程序部分
一、證人崔慧蘭、謝榮吉於偵查中向檢察官所為之證述，業經具
    結，審酌2 人所為證述客觀條件及環境，均無顯不可信之情
    況，所述與2 人於原審審理中結證情節大致相符，依刑事訴
    訟法第159 條之1 第2 項自得為證據，應認有證據能力。
二、道路交通事故現場圖、道路交通事故調查報告表 (一)( 二)
    、高雄市政府警察局左營分局現場勘察報告、現場蒐證照片
    總計49張、高雄市政府交通局車輛行車事故鑑定委員會鑑定
    意見書、高雄榮民總醫院診斷證明書、靜和醫院燕巢分院診
    斷證明書各1 紙，其性質雖屬傳聞證據，但經本院準備程序
    詢以對證據能力之意見，並於審理時予以提示，告以要旨，
    經檢察官及被告表示無意見，均同意作為證據，本院審酌該
    言詞陳述及書面陳述作成時之情況，均認為適當，依刑事訴
    訟法第159 條之5 第1 項規定，應均具有證據能力。
貳、實體有罪部分
一、訊據上訴人即被告乙○○（下稱被告）固坦承有於上開時、
    地駕駛車牌號碼:WG-26 1號曳引車，聯結車牌號碼:VK-46號
    半拖車與被害人甲○○所騎乘之車牌號碼:RZT-796 號 輕型
    機車發生交通事故，惟矢口否認有何肇事逃逸犯行，辯稱:
    伊所駕駛之曳引車因外型笨重，須有很大的撞擊力駕駛員才
    會有感覺，上開交通事故發生係因被害人擦撞伊所駕駛車輛
    之右後輪，力量有限，伊並不知道所駕駛車輛業與他人發生
    擦撞，且當時因伊正在接聽行動電話，故未及注意是否有發
    生交通事故，故伊並不知有肇事情形，事後伊心裏也很難過
    ，已經賠償新台幣（下同）380萬元等語。經查:
 1、被告乙○○所駕駛之曳引車聯結半拖車外型雖巨大笨重，然
    依警製道路交通事故調查報告表現場圖之機車倒地括痕位置
    、走向顯示，當時被害人機車應係行駛於被告乙○○所駕駛
    之曳引車聯結半拖車之右方，被告駕車當有視見，足見本件
    車禍之發生，顯係被告駕車應注意能注意而疏未注意與被害
    人機車左側保持半公尺以上之間隔而超車致肇事，其有過失
    ，昭然若揭，惟從現場狀況及照片可知，被害人所遺留之安
    全帽主體破裂、邊緣破損，且遭嚴重擠壓變形，扣環亦已遭
    扯斷，而甲○○所騎乘機車前方大燈、手把塑膠車体及前車
    輪蓋上部處皆因撞擊及倒地後，呈破裂並有刮痕之現象，經
    比對2 車擦撞點在機車後側座椅處下方車体與被告曳引車後
    方車輪處，有高雄市政府警察局左營分局現場勘察報告1 份
    及現場照片共計49張附偵卷內可稽（偵卷15-66頁），足顯
    本件2 車確有擦撞之情形，而機車受擦撞後倒地致多處外殼
    皆破損，甲○○之安全帽亦呈嚴重破裂狀，可見事故發生時
    撞擊力量甚鉅，再以本件肇事地點並非人車往來頻繁之交叉
    路口而是一處筆直之2 線道路，兩側路旁一面是舊城牆，一
    面是一般住宅區，以車禍發生之上午11時30分許之時段，路
    上車輛往來情況衡情不多，綜上各種情境觀之，該處並非一
    處吵雜之地，再以被害人人車倒地之情況，撞擊力量及聲響
    皆應甚大，以上開路段並無干擾聲且嚴重碰撞之情形觀之，
    應無不能聽聞到巨大之撞擊聲響之可能，是被告以因車體龐
    大、撞擊力量輕微以致不知有肇事云云置辯，顯非實情，亦
    不可採。
 2、再查，據證人崔慧蘭於原審95年5 月4 日審理中到庭證述:
    伊當時適路經該處，未親眼目睹車禍發生經過，但見女子人
    車倒地，有一路人告知是被告駕駛之車子，伊便一路跟隨在
    被告車後，一路上被告並未停車，直到左營海軍大門中正門
    路旁時，伊機車停在被告座位左側門旁，伊有向被告揮手，
    但當時被告車窗是關著，且正在接聽行動電話，被告有看伊
    一眼，但未予理會便又將車開走，一直到被告工地。在跟隨
    被告過程中，伊有向被告車輛按鳴喇叭，於過程中並未與被
    告交談等語（原審卷28-31 頁），其於偵查中亦同結證：伊
    騎60至70公里才追趕上被告車子等語大致相符〔偵卷第31頁
    〕。又證人謝榮吉於原審上開審理期日詰問時證述: 伊路過
    車禍事故當地，看到有人躺在路上，經路人指示係被告駕駛
    車輛肇事但並未停車察看，伊便跟隨被告車輛，當時被告車
    窗係關上的。被告在左營海青高級中學與左營大路間有停等
    紅綠燈，並有接聽行動電話，後來號誌燈轉為綠燈後約30秒
    至1 分鐘期間，被告並沒有將車開走，而是手機未拿下愣在
    那邊，之後被告並沒有走左營大路方向，伊告知另一位證人
    崔慧蘭跟隨被告車子後，伊便前去報警，後來便隨同員警至
    被告工地等語。其於偵查中亦同證稱：他停等紅燈時，我朝
    他揮手，他好像失神一樣沒有理我等語（原審卷36-37 頁）
    ；另被告亦於偵查及原審、本院中皆自承：伊有看見崔慧蘭
    向伊揮手示意，但伊看一看不認識，就沒有理她等語；足見
    證人崔慧蘭一路跟隨被告自車禍現場到被告工地，路程中曾
    向被告揮手示意，被告係一領有聯結車職業駕駛執照之職業
    駕駛人，於行車過程中有人一路跟隨並鳴按喇叭，更應會有
    警覺情狀有異，被告於原審審理既已看到證人崔慧蘭向其揮
    手，一般人在行車過程中發現有人追隨其後並揮手示意，通
    常情形均會搖下車窗詢問是否發生何事，然被告卻毅然不予
    理會，實顯違常情，顯見被告當時應已認知有事故發生，卻
    故作冷漠、鎮定貌以為迴避自明。再勾稽謝榮吉證述事故發
    生後，其跟隨被告至左營海青高級中學與左營大路停等紅燈
    時，看見被告於號誌燈轉換後並未將車開走，而是手持行動
    電話愣在那邊，從證人謝榮吉所述被告於案發後之神情觀之
    ，被告當時應已察覺似有事故發生，但因內心猶豫不知如何
    處理，以致於燈號轉換時仍未回神將車開走，而係手持行動
    電話神情呆滯。顯見被告於肇事後，應有認知其已發生車禍
    事故，然一時緊張、無所措足，故採取消極逃避態度，繼續
    行駛至工地，對於其後發生的狀況亦不予理會甚明。綜上各
    節，顯見被告對業已肇事一事，應有認知。所辯不知已肇事
    一節，顯係卸圖之詞，洵不足採。
 3、此外，復有道路交通事故現場圖、道路交通事故調查報告表
    一、二、高雄市政府警察局左營分局現場勘察報告、現場蒐
    證照片總計49張、高雄市政府交通局車輛行車事故鑑定委員
    會鑑定意見書、被害人甲○○高雄榮民總醫院診斷證明書、
    靜和醫院燕巢分院診斷證明書各1 紙附卷可證（偵卷第78、
     80 頁），足證被告於肇事後，明知被害人甲○○已受傷，
    仍駕車逃逸之事實，至為明確，被告駕駛動力交通工具肇事
    ，致人傷而逃逸之犯行，洵堪認定。
二、核被告所為，係犯刑法第185 條之4 駕駛動力交通工具肇事
    ，致人傷而逃逸罪。被告所犯肇事逃逸罪部分，原審因而適
    用刑法第185 條之4 ，審酌被告肇事後逃逸，所為非是，惟
    念其素行尚稱良好，事後已與被害人家屬達成民事和解，有
    和解書、撤回告訴狀各1 份（偵卷第82-84 頁）在卷等一切
    情狀、因而量處有期徒刑8 月，認事用法，均無違誤，量刑
    亦稱適當，公訴人上訴意旨，指摘此部份量刑過輕，被告上
    訴以量刑過重云云，均無理由，應予駁回。
三、查被告於行為後，刑法於94年2 月2 日修正公布，95年7 月
    1 日施行，有關緩刑之規定，犯罪在新法施行前，新法施行
    後裁判，緩刑之宣告，應適用新法第74條之規定，有最高法
    院95 年 度第8 次刑事庭會議紀錄可考。查被告未曾因故意
    犯罪受有期徒刑以上刑之宣告，有台灣高雄地方法院檢察署
    刑案資料查註紀錄表暨台灣高等法院被告前案紀錄表各1 份
    附卷可稽，此次係屬偶發初犯，經此罪刑之宣告，當知警惕
    ，信無再犯之虞，且業已被害人之家屬達成民事和解，賠償
    新台幣380 萬元，有和解書在卷可憑；且告訴人亦具狀表示
    刑事部分不予追究，被告經此論罪科刑之教訓，當知警惕，
    應無再犯之虞，本院認其所宣告之刑，以暫不執行為適當，
    爰併宣告緩刑4 年，以啟自新。
據上論斷，應依刑事訴訟法第368 條，修正後刑法第74條第1 項
第1 款，判決如主文。
本案經檢察官邱榮藏到庭執行職務。
中    華    民    國    95    年    7     月    31    日
                  刑事第八庭    審判長法  官  李炫德
                                      法  官  李淑惠
                                      法  官  簡志瑩
以上正本證明與原本無異。
如不服本判決應於收受本判決後10日內向本院提出上訴書狀，其
未敘述上訴理由者，並得於提起上訴後10日內向本院補提理由書
狀（均須按他造當事人之人數附繕本）「切勿逕送上級法院」。
中    華    民    國    95    年    7     月    31    日
                                      書記官  白  蘭
附錄本件判決論罪科刑法條：
中華民國刑法第185條之4
（肇事遺棄罪）
駕駛動力交通工具肇事，致人死傷而逃逸者，處 6 月以上 5 年
以下有期徒刑。


司法院資訊處製作；財團法人民間司法改革基金會備份。
